【裁判字號】    97,消債抗,189
【裁判日期】    970912
【裁判案由】    聲請更生程序
【裁判全文】
臺灣高雄地方法院民事裁定           97年度消債抗字第189號
抗  告  人  甲○○
代  理  人  徐豐益律師
上列抗告人因消費者債務清理條例事件，對於中華民國97年8 月
11日本院97年度審消債更字第839 號裁定提起抗告，本院裁定如
下：
    主  文
抗告駁回。
抗告程序費用新臺幣壹仟元由抗告人負擔。
    理  由
一、抗告意旨略以：抗告人於民國（下同）97年5 月16日發函向
    最大債權銀行遠東國際商業銀行（下稱遠東銀行）請求協商
    時，並有檢附財團法人聯合徵信中心前置協商專用債權人清
    冊，已符合消費者債務清償條例（下稱本條例）所定之請求
    協商要件，惟遠東銀行未通知其他全體債權人，反要求抗告
    人補齊文件，顯已逾越法律之要求，原裁定以抗告人未依遠
    東銀行要求補齊文件，而謂抗告人未依本條例規定請求協商
    ，實有違誤云云。
二、(一)按債務人對於金融機構因消費借貸、自用住宅借款、信用
    卡或現金卡契約而負債務，在聲請更生或清算前，應提出債
    權人清冊，以書面向最大債權金融機構請求協商債務清償方
    案並表明共同協商之意旨；債務人聲請更生時，應提出財產
    及收入狀況說明書及其債權人、債務人清冊，消費者債務清
    理條例第151 條第1 項及第43條第1 項分別定有明文。其中
    ，該條例第15 1條第1 項所定前置協商程序之立法目的在於
    該條例施行後可期待債權金融機構有較大之讓步，如能協商
    成立，對雙方當事人均屬有利，為促使債務人與債權人雙方
    自主協商債務清償方案，有效分配司法資源，節省當事人之
    勞費，允宜給予再次債務協商之機會。(二)次按自債務人提出
    協商請求之翌日起逾30日不開始協商，或自開始協商之翌日
    起逾90日協商不成立，債務人得逕向法院聲請更生或清算，
    本條例第153 條亦有明文。(三)又聲請更生或清算不合程式、
    不備其他要件或拒絕提出關係文件者，法院應以裁定駁回之
    ，但其情形可以補正者，法院應定期間先命補正，復為本條
    例第8 條、第46條所明定。
三、經查：本件抗告人雖曾於97年5 月16日發函遠東銀行請求協
    商債務，惟並未依金融機構債務協商機制規定檢附所有資料
    ，嗣經遠東銀行取消並通知待抗告人補齊相關文件後再行提
    出申請等情，有遠東銀行97年7 月3 日民事陳報狀債在卷可
    稽（見原審卷第70至74頁），是本件聲請人聲請更生，顯未
    遵循前揭消費者債務清理條例第151 條第1 項所定協商前置
    程序，抗告人僅以上情應逕視為不開始協商而向本院聲請更
    生，依上開說明，其聲請顯不合程式。況且原審業於97年6
    月20日定期命抗告人補正其於本條例施行後，依金融機構債
    務協商機制規定檢附資料向最大債權金融機構申請協商，並
    補提該等證明文件及其他關係文件到院，該裁定於97年6 月
    24日送達於抗告人，有送達證書在卷可稽，而抗告人迄今猶
    未補正，揆諸首開說明，本件更生聲請與法未合，自應予駁
    回。是原審駁回抗告人本件聲請，洵屬有據。本件抗告為無
    理由，應予駁回。
四、程序費用負擔之裁判依據：本件抗告為無理由，依消費者債
    務清理條例第15條準用民事訴訟法第78條，裁定如主文第二
    項所示。
中    華    民    國    97    年    9     月    12    日
                  民事鳳山分庭審判長法    官  楊富強
                                    法    官  譚德周
                                    法    官  楊智守
以上正本證明與原本無異。
本裁定不得再抗告。
中    華    民    國    97    年    9     月    12    日
                                    書 記 官  洪育祺


司法院資訊處製作；財團法人民間司法改革基金會備份。
